臺灣嘉義地方法院刑事判決　　　　　　　100年度訴字第612號
公　訴　人　臺灣嘉義地方法院檢察署檢察官
被　　　告　張育祥
選任辯護人　汪玉蓮律師
上列被告因違反槍砲彈藥刀械管制條例等案件，經檢察官提起公
訴（100年度偵字第3859號），本院判決如下：
    主  文
張育祥犯非法寄藏可發射子彈具殺傷力之槍枝罪，處有期徒刑貳
年拾月，併科罰金新臺幣伍萬元，罰金如易服勞役，以新臺幣壹
仟元折算壹日，扣案具有殺傷力之仿BERETTA廠M九型半自動改造
手槍壹枝（含彈匣壹個，槍枝管制編號0000000000）
沒收；又犯恐嚇危害安全罪，處有期徒刑肆月，扣案具有殺傷力
之仿BERETTA廠M九型半自動改造手槍壹枝（含彈匣壹個，槍枝管
制編號0000000000）沒收。應執行有期徒刑參年，併
科罰金新臺幣伍萬元，罰金如易服勞役，以新臺幣壹仟元折算壹
日，扣案具有殺傷力之仿BERETTA廠M九型半自動改造手槍壹枝（
含彈匣壹個，槍枝管制編號0000000000）沒收。
    犯 罪 事 實
一、張育祥明知未經許可，不得無故寄藏具有殺傷力之槍枝及子
    彈，竟基於非法寄藏可發射子彈具殺傷力之槍枝及子彈之犯
    意，於民國93、94年間某日起，受劉子儀（已歿，業經臺灣
    嘉義地方法院檢察署檢察官另為不起訴處分確定）之託，代
    為保管劉子儀所交付由仿BERETTA廠M9型半自動手槍製造，
    再換裝土造金屬槍管而成之具殺傷力改造手槍1枝（含彈匣1
    個，槍枝管制編號0000000000）及口徑9mm制式子彈6顆後，
    藏放在其位於嘉義縣大林鎮坪林里過溝仔26號住處附近隱密
    處。
二、迄100年5月24日凌晨，張育祥在友人陳錦揚住處聊天時，陳
    錦揚臨時接獲來電外出，單獨前往嘉義縣大林鎮○○里○○
    路統一超商，與謝焜泓等人商量償還賭債問題，張育祥乃返
    回住處附近取出上開改造手槍、子彈，並且央請不知情之陳
    俊宏及蔡坤佑開車載往上開統一超商。張育祥於同日凌晨2
    時許抵達後即下車參與商討，嗣因雙方一時言語不合，向陳
    錦揚催討賭債之謝焜泓並質疑張育祥帶有槍械，張育祥因心
    虛起身離去，謝焜泓及隨同之友人蔡圳憲、盧志欣等人唯恐
    張育祥再糾眾前來助勢，乃要張育祥繼續留下商討，張育祥
    見狀即另行起意，基於恐嚇危害安全之犯意，掏出其所攜帶
    之上開改造手槍對空鳴槍，令向陳錦揚催討賭債之謝焜泓等
    人心生畏懼，致生危害於生命、身體安全，張育祥即趁機離
    開現場，並於慌亂中將上開改造手槍之彈匣1個（內有上開
    制式子彈5顆）遺落於現場。嗣警獲報前往現場查獲上開遺
    落於現場之彈匣1個、子彈5顆（鑑驗時全部試射完畢）後，
    張育祥於同日清晨4時許，在有偵查犯罪職權之機關或公務
    員發覺前，攜帶上開改造手槍（不含彈匣、子彈）至嘉義縣
    警察局民雄分局，向警員坦承為上開持槍及開槍者而自首接
    受裁判。
三、案經張育祥自首及嘉義縣警察局民雄分局報告臺灣嘉義地方
    法院檢察署檢察官偵查起訴。
    理  由
壹、程序部分
    按被告以外之人於審判外之陳述，經當事人於審判程序同意
    作為證據，法院審酌該言詞陳述或書面陳述作成時之情況，
    認為適當者，亦得為證據。當事人、代理人或辯護人於法院
    調查證據時，知有第159條第1項不得為證據之情形，而未於
    言詞辯論終結前聲明異議，視為有前項之同意，刑事訴訟法
    第159條之5定有明文。其第2項規定乃係基於證據資料愈豐
    富，愈有助於真實發現之理念，酌採當事人進行主義之證據
    處分權原則，並強化言詞辯論主義，透過當事人等到庭所為
    之法庭活動，在使訴訟程序順暢進行之要求下，承認傳聞證
    據於一定條件內，得具證據適格。此種「擬制同意」，因與
    同條第1項之明示同意有別，實務上常見當事人等係以「無
    異議」或「沒有意見」表示之，斯時倘該證據資料之性質，
    已經辯護人閱卷而知悉，或自起訴書之記載而了解，或偵、
    審中經檢察官、審判長、受命法官、受託法官告知，或被告
    逕為認罪答辯或有類似之作為、情況，即可認該相關人員於
    調查證據之時，知情而合於擬制同意之要件；而所謂「審酌
    該陳述作成時之情況，認為適當」者，係指依各該審判外供
    述證據製作當時之過程、內容、功能等情況，是否具備合法
    可信之適當性保障，加以綜合判斷而言；倘法院審酌結果，
    認為該等證據於作成時並無可信度明顯過低之情事者，即應
    認具有適當性，而具有證據能力。查本件業據被告張育祥為
    認罪答辯，且經提示下列認定事實所援引具傳聞性質之言詞
    證據，當事人及辯護人均對於證據能力表示無意見（見本院
    100年度訴字第612號卷，以下簡稱本院卷，第19頁至第23頁
    ），亦未於本案言詞辯論終結前關於證據能力聲明異議，而
    本院審酌該等審判外陳述作成當時之過程、內容、功能等情
    況綜合判斷，認具備合法可信之適當性保障而具證據能力，
    得採為認定事實之基礎。
貳、實體部分
一、經查：
（一）上開犯罪事實，業據被告坦承不諱（見本院卷第19頁、第
      48頁），核與證人即被害人謝焜泓、蔡圳憲、盧志欣及證
      人陳錦揚、蔡坤佑、陳俊宏、謝順傑等人證述情節相符（
      見嘉義縣警察局民雄分局嘉民警偵字第1000072984號刑案
      偵查卷宗，以下簡稱警卷，第7頁至第20頁；臺灣嘉義地
      方法院檢察署100年度偵字第3859號偵查卷宗，以下簡稱
      偵卷，第31頁至第32頁、第38頁至第39頁、第46頁至第50
      頁、第56頁至第57頁）。此外，並有案發現場照片共18張
      、藏放槍彈處所照片共4張附卷（見警卷第37頁至第45頁
      ，偵卷第40頁至第41頁）及上開槍彈扣案可稽。且經鑑定
      結果，上開查獲之改造手槍1支（含彈匣1個，槍枝管制編
      號0000000000），係由仿BERETTA廠M9型半自動手槍製造
      之槍枝，換裝土造金屬槍管而成，擊發功能正常，可供擊
      發適用子彈使用，具殺傷力；上開查獲子彈5顆，均係口
      徑9mm制式子彈，可擊發，均具殺傷力等情，有內政部警
      政署刑事警察局100年6月15日刑鑑字第1000073307號鑑定
      書1份存卷（見偵卷第59頁至第60頁）及100年9月29日刑
      鑑字第1000117971號鑑定書1份附本院卷可考。
（二）證人即被害人謝焜泓雖指稱被告當時先後擊發3、4槍云云
      （見警卷第17頁反面，偵卷第47頁），然被告一再堅稱當
      時僅擊發1槍（見警卷第3頁、第6頁，偵卷第16頁，本院
      卷第59頁），據當時在場之證人即被害人蔡圳憲、盧志欣
      、證人陳錦揚、陳俊宏等人亦均證述僅聽見1聲槍響（見
      警卷第9頁、第15頁，偵卷第31頁、第49頁至第50頁），
      且案發現場並未發現有1顆以上之擊發過彈殼，是被告上
      開所供應認屬實，被告當時應僅擊發1槍，並非證人即被
      害人謝焜泓所指被告當時先後擊發3、4槍。堪認被告上開
      任意性自白與事實相符，應可採信。
（三）被告辯稱：當時證人陳錦揚係前往案發現場與人商談積欠
      賭債之事，因許久未歸，伊深怕證人陳錦揚遭受危害始持
      槍前往，嗣於現場對空鳴槍係為嚇阻對方多人追趕，應屬
      正當防衛或防衛過當云云。然按「正當防衛以對於現在不
      法之侵害為條件，縱如上訴人所云恐遭傷害，始開槍示威
      ，但被害人之加害與否，僅在顧慮之中，既非對於現在不
      法之侵害加以防衛，即與刑法第23條之規定不符。」；又
      防衛是否過當，應以防衛權存在為前提，若其行為與正當
      防衛之要件不合，當然不生是否過當之問題。最高法院38
      年臺上字第29號、29年上字第509號判例可資參照。本件
      被告既知悉證人陳錦揚係前往案發現場與人商談積欠賭債
      之事，可預見渠等商談過程難期平和，亟易引發爭執、衝
      突，而證人陳錦揚又孤身前往赴約，顯然勢單力薄，若果
      引發衝突，勢必居於劣勢。而該現場係統一超商門口之公
      開場所，並非隱密處所，被告倘若僅因深怕證人陳錦揚遭
      遇危害，本應伺機報警前來處理即可防止；其卻逕自攜帶
      槍彈前往，且一到現場即向對方表示「陳錦揚是我的朋友
      ，我要了解是什麼事情」等語（見警卷第3頁），顯然係
      憑藉持有槍彈之優勢，欲積極介入渠等債務之商討，其真
      正動機係在以槍彈嚇阻對方之氣勢，為幫勢單力薄之證人
      陳錦揚助勢，並非出於防衛之意思甚明。況當時係被告先
      主動表明要介入處理證人陳錦揚之債務糾紛，嗣因遭證人
      謝焜泓質疑帶有槍械，而心虛起身欲跑離現場，證人謝焜
      弘等人為讓被告留在現場繼續商討債務糾紛，並擔心被告
      再糾眾前來助勢，始在後追趕被告，被告亦供稱未見對方
      有帶任何槍械（見偵卷第15頁），自難認證人謝焜弘等人
      對被告有如何不法之侵害，則被告之防衛權，根本無從成
      立，自無正當防衛或防衛行為過當之可言，是被告上開所
      辯，並不足採。
（四）被告又辯稱：本件伊有自首，並報繳所持有之槍彈，應有
      槍砲彈藥刀械管制條例第18條第1項前段減輕或免除其刑
      規定之適用云云。惟按槍砲彈藥刀械管制條例第18條第1
      項前段規定：「犯本條例之罪自首，並報繳其持有之全部
      槍砲、彈藥、刀械者，減輕或免除其刑。」，揆其立法本
      旨，本條自首報繳槍械之目的，係為鼓勵犯罪者自新，故
      規定犯罪者必須報繳其「全部」槍砲、彈藥、刀械，方得
      邀減免其刑之寬典。亦即除自首之外，尚須有報繳「全部
      」槍砲、彈藥、刀械者，始有其適用。倘僅自首而未報繳
      持有之槍彈，或僅報繳部分持有之槍彈仍隱匿其他持有之
      槍彈旋遭發現，或持有之部分槍彈已遭查獲後再報繳其他
      持有之槍彈者，均與該須報繳「全部」槍彈之規定不符，
      自不得邀上述減輕或免除其刑之寬典。本件被告所持有之
      槍彈中，已有部分即子彈5顆及改造手槍之主要組成零件
      彈匣1個遺留在案發現場，並遭獲報到場處理之警員查獲
      扣案後，被告始行持尚未遭查獲之上開已無彈匣之改造手
      槍至警局自首（自首部分詳後述），是其係上述於持有之
      部分槍彈已遭查獲後再報繳其他持有槍彈之情形，揆諸上
      開說明，與槍砲彈藥刀械管制條例第18條第1項前段須報
      繳「全部」槍砲、彈藥、刀械之規定不符，自不得邀上述
      減輕或免除其刑之寬典甚明（最高法院98年度臺上字第53
      44號刑事判決亦可供參）。是被告上開所辯，亦不足採。
（五）而被告於證人謝焜泓、蔡圳憲、盧志欣等人面前，掏出改
      造手槍並擊發子彈，顯係以加害生命、身體之事對證人謝
      焜泓、蔡圳憲、盧志欣等人恐嚇，衡情已足使人心生畏懼
      ，此由證人謝焜泓等人見狀後即任由被告離去之情益徵，
      自足生危害於證人謝焜泓、蔡圳憲、盧志欣等人之生命、
      身體安全。綜上所述，本件事證明確，被告犯行堪以認定
      。
二、按未經許可寄藏手槍，其持有之繼續，為行為之繼續，亦即
    一經寄藏手槍，罪已成立，但其完結須繼續至寄藏行為終了
    時為止。其間法律縱有變更，然其行為既繼續實施至新法施
    行以後，即與犯罪後法律有變更之情形不同，不生新舊法比
    較適用之問題，最高法院95年度臺上字第2250號刑事判決可
    供參照。而槍砲彈藥刀械管制條例第8條第4項固曾於94年1
    月26日修正公布，於94年1月28日施行，然寄藏之繼續為行
    為之繼續，本件寄藏槍、彈之時間，既已繼續至100年5月24
    日止，自無新舊法比較適用之問題，應逕適用現行槍砲彈藥
    刀械管制條例第8條第4項之規定。又按非法持有槍砲彈藥刀
    械等違禁物，所侵害者為社會法益，如持有之客體種類相同
    （同為手槍，或同為子彈者），縱令持有之客體有數個（如
    數支手槍或數顆子彈），仍為單純一罪。故被告自93、94年
    某日起未經許可寄藏1支改造手槍及同時持有6顆制式子彈之
    行為，應分別成立槍砲彈藥刀械管制條例第8條第4項之非法
    寄藏可發射子彈具殺傷力之槍枝罪及第12條第4項之非法寄
    藏子彈罪之單一罪名，並另犯刑法第305條之恐嚇危害安全
    罪。其同時非法持有上開改造槍枝、子彈及同時對多人恐嚇
    ，分別係以一行為觸犯數罪名，各為想像競合犯，應依刑法
    第55條前段規定，分別從一重之非法持有可發射子彈具殺傷
    力之槍枝罪及恐嚇危害安全罪處斷。又早已非法寄藏槍、彈
    後，另起意犯罪，應以數罪併罰論處，最高法院26年滬上字
    第18號、29年上字第1527號判例意旨及95年度臺上字第5266
    號刑事判決可資參照。本件被告於寄藏上開槍彈之初，並未
    預料將用來幫證人陳錦揚處理債務糾紛，係臨時起意始取出
    用以恐嚇證人謝焜泓等人之情，業據被告供述明確（見本院
    卷第66頁），堪認被告係於93、94年間某日起非法寄藏槍、
    彈後，於100年5月24日始另起意持之犯上開恐嚇危害安全罪
    無誤，揆諸上開說明，其所犯上開非法寄藏可發射子彈具殺
    傷力之槍枝罪及恐嚇危害安全罪之犯意各別，觸犯構成要件
    不同之罪名，應予分別論處，併合處罰。公訴意旨認應係想
    像競合犯，尚有誤會，併予敘明。
三、而槍砲彈藥刀械管制條例第18條第1項前段規定，犯本條例
    之罪自首，並報繳其持有之全部槍砲、彈藥、刀械者，減輕
    或免除其刑。按槍砲彈藥刀械管制條例為刑法之特別法，該
    條例第18條第1項前段規定，為刑法第62條但書所示之特別
    規定，自應優先適用。惟基於槍砲彈藥刀械管制條例所定自
    首並報繳其持有之全部槍砲、彈藥、刀械，可依法減輕或免
    除其刑，以鼓勵自首，並啟犯人自新之立法意旨，尚非完全
    排斥刑法第62條前段規定之適用。如自首而未報繳其持有之
    全部槍砲、彈藥、刀械，不符上開條例減輕或免除其刑之規
    定，仍回歸刑法第62條規定減輕其刑，自非法所不許，最高
    法院98年度臺上字第3886號刑事判決可供參照。又刑法第62
    條所謂未發覺之罪，凡有搜查權之官吏，不知有犯罪之事實
    ，或雖知有犯罪事實，而不知犯罪人為何人者，均屬之，亦
    有最高法院26年渝上字第1839號判例意旨可資參佐。本件被
    告於100年5月24日凌晨時分在案發現場開槍射擊後，旋即於
    同日凌晨4時許，在有偵查犯罪職權之機關或公務員雖知有
    犯罪事實，惟尚不知犯罪人為何人前，攜帶上開改造手槍（
    不含彈匣、子彈）至嘉義縣警察局民雄分局，向警員坦承為
    上開持槍及開槍者之情，業據證人即警員黃皇翔、賈得辰證
    述明確（見本院卷第49頁至第56頁），被告所為雖未符合槍
    砲彈藥刀械管制條例第18條第1項前段須報繳「全部」槍砲
    、彈藥、刀械之規定，然其嗣亦接受裁判，是被告所為與刑
    法第62條前段規定自首之條件相符，茲依法就上開所犯各罪
    均減輕其刑。
四、爰審酌被告為友人保管槍彈及為友人助勢恐嚇他人之犯罪動
    機、目的均不足取；未經許可私自寄藏槍彈及開槍恐嚇他人
    之犯罪手段；未婚，無子女，家中尚有父、母、姊、弟等人
    ，之前曾擔任廚房學徒，目前在餐廳工作，自給自足之生活
    狀況；寄藏槍枝、子彈屬高度危險物品，稍有不慎容易危害
    自己及他人之生命及身體，對社會治安產生之潛在危險非輕
    ；惟念其於犯後自首坦承犯行尚有悔意，且國中畢業之教育
    程度非高，前無任何前科紀錄之素行尚稱良好等一切情狀，
    分別量處如主文所示之刑，並定其應執行之刑及諭知罰金易
    服勞役之折算標準。扣案上開被告未經許可寄藏之改造手槍
    1支，屬違禁物，應依刑法第38條第1項第1款規定宣告沒收
    。至經被告於犯恐嚇危害安全罪時擊發及鑑驗試射完畢之制
    式子彈共6顆，均已失其違禁物性質，不併予宣告沒收，附
    此敘明。
據上論斷，應依刑事訴訟法第299條第1項前段，槍砲彈藥刀械管
制條例第8條第4項、第12條第4項，刑法第11條前段、第305條、
第55條前段、第62條前段、第42條第3項、第38條第1項第1款、
第51條第5款，刑法施行法第1條之1第1項、第2項前段，判決如
主文。
本案經檢察官陳志川到庭執行職務。
中    華    民    國   100    年    10    月    19    日
                  刑事第四庭  審判長法  官  蔡憲德
                                    法  官  胡修辰
                                    法  官  吳育霖
以上正本證明與原本無異。
如不服本判決應於收受判決後10日內向本院提出上訴書狀，並應
敘述具體理由；其未敘述上訴理由者，應於上訴期間屆滿後20日
內向本院補提理由書（均須按他造當事人之人數附繕本）「切勿
逕送上級法院」。告訴人或被害人如對於本判決不服者，應具備
理由請求檢察官上訴，其上訴期間之計算係以檢察官收受判決正
本之日期為準。
中    華    民    國   100    年    10    月    19    日
                                    書記官  陳俊男
論罪之法條全文：
中華民國刑法第305條（恐嚇危害安全罪）
以加害生命、身體、自由、名譽、財產之事，恐嚇他人致生危害
於安全者，處2年以下有期徒刑、拘役或3百元以下罰金。
槍砲彈藥刀械管制條例第8條
未經許可，製造、販賣或運輸鋼筆槍、瓦斯槍、麻醉槍、獵槍、
空氣槍或第4條第1項第1款所定其他可發射金屬或子彈具有殺傷
力之各式槍砲者，處無期徒刑或5年以上有期徒刑，併科新臺幣1
千萬元以下罰金。
未經許可，轉讓、出租或出借前項所列槍枝者，處5年以上有期
徒刑，併科新臺幣1千萬元以下罰金。
意圖供自己或他人犯罪之用，而犯前二項之罪者，處無期徒刑或
7年以上有期徒刑，併科新臺幣1千萬元以下罰金。
未經許可，持有、寄藏或意圖販賣而陳列第1項所列槍枝者，處3
年以上10年以下有期徒刑，併科新臺幣700萬元以下罰金。
第1項至第3項之未遂犯罰之。
第12條
未經許可，製造、販賣或運輸子彈者，處1年以上7年以下有期徒
刑，併科新臺幣500萬元以下罰金。
未經許可，轉讓、出租或出借子彈者，處6月以上5年以下有期徒
刑，併科新臺幣300萬元以下罰金。
意圖供自己或他人犯罪之用，而犯前二項之罪者，處3年以上10
年以下有期徒刑，併科新臺幣700萬元以下罰金。
未經許可，持有、寄藏或意圖販賣而陳列子彈者，處5年以下有
期徒刑，併科新臺幣300萬元以下罰金。
第1項至第3項之未遂犯罰之。